【裁判字號】    89,勞上易,40
【裁判日期】    900919
【裁判案由】    給付薪資
【裁判全文】
臺灣高等法院民事判決  八十九年度勞上易字第四○號
    上  訴  人  維京國際顧問有限公司
    法定代理人  張恩揚
    被上訴人    甲○○
右當事人間給付薪資事件，上訴人對於中華民國八十九年六月十九日台灣台北地方法
院八十七年度勞訴字第一○五號判決提起上訴，本院判決如左：
    主      文
原判決關於命上訴人給付超過新臺幣肆拾柒萬參仟陸佰參拾陸元及自民國八十七年八
月一日起至清償日止按年息百分之五計算之利息部分，及該部分假執行之宣告，暨訴
訟費用之裁判均廢棄。
右開廢棄部分，被上訴人在第一審之訴及其假執行之聲請均駁回。
其餘上訴駁回。
第一、二審訴訟費用由上訴人負擔二分之一，餘由被上訴人負擔。
    事實及理由
一、被上訴人起訴主張：被上訴人自八十六年七月一日起至八十七年七月三十一日止
    任職上訴人公司，八十七年三月間，上訴人委任被上訴人擔任中部地區經理一職
    ，由被上訴人負責台中分公司設立事宜，雙方約定，初期設立該分公司所購置辦
    公設備、上訴人應支付被上訴人及其他人員差旅費用等，均由被上訴人暫代支付
    ，被上訴人再向上訴人請款償還。自八十七年二月中旬至同年七月底，被上訴人
    共代為支付新臺幣（下同）一百零九萬三千一百零六元，上訴人償還部分暫墊款
    項五十萬零四百九十三元，尚積欠被上訴人五十九萬二千六百十三元，爰依民法
    第五百四十六條第一項規定，請求上訴人償還代為支出之費用；又上訴人於八十
    七年七月三十一日突然將被上訴人無故解職，上訴人原應給付當月薪資五萬元，
    惟僅支付一元，爰依民法第四百八十二條規定，請求上訴人給付積欠之該月薪資
    四萬九千九百九十九元；再上訴人係將被上訴人無故解職，依勞動基準法第十七
    條第一項規定意旨之解釋，上訴人應按被上訴人任職年資給付相當一個月薪資之
    資遣費即五萬元，合計上開金額為六十九萬二千六百十二元，上訴人均未給付，
    爰請求上訴人給付前開金額及遲延利息（本院按：原判決命上訴人給付六十四萬
    二千六百十二元及遲延利息，而駁回被上訴人其餘之請求，上訴人對其敗訴部分
    上訴，被上訴人於本院減縮起訴聲明為請求六十二萬九千零八十五元及遲延利息
    ，即不請求電話設備、傳真機等部分之金額）。並聲明駁回上訴人之上訴。
二、上訴人則以：被上訴人處理委任事務之必要支出，關於代墊辦公設備、傢俱等部
    分，只要被上訴人盡舉證之責者，上訴人皆願給付，除已匯款之五十萬零四百九
    十三元外，上訴人尚應給付被上訴人之金額為八萬二千八百八十三元。關於薪資
    部分，上訴人雖積欠被上訴人四萬九千九百九十九元，因被上訴人曾預支薪水五
    萬元，抵銷之後，上訴人已無給付薪資之義務。關於差旅費部分，外籍工程師在
    台執行職務所需費用皆向其所屬公司請領，與被上訴人無關，而被上訴人本人之
    差旅費，因上訴人未指派其返回台北，且被上訴人提出之單據有虛報浮編之情事
    ，被上訴人均不得請求等語置辯。並聲明(一)原判決命上訴人所為之給付，超過八
    萬二千八百八十三元部分廢棄。(二)右廢棄部分，被上訴人於第一審之訴及假執行
    之聲請均駁回。
三、兩造不爭之事實：被上訴人主張受上訴人委託在台中地區設立分公司，擔任中部
    地區經理之事實，上訴人並不爭執，堪信為真實。
四、兩造爭點之論述：
    (一)關於被上訴人購置之辦公設備、傢俱用品部分：
      1.被上訴人請求之金額原為八十萬一千九百二十三元，嗣減縮聲明就電話設備
        一萬八千九百元、三千一百五十元、一萬五千七百五十元、四千二百元、二
        千一百元、六千三百元及傳真機之一萬三千一百二十五元，計六萬三千五百
        二十五元不予請求（本院卷第一七五頁），則請求之金額為七十三萬八千三
        百九十八元（000000－00000＝738398）。
      2.被上訴人主張為上訴人購置辦公設備共計八十萬一千九百二十三元，業經上
        訴人之會計陳菊園於明細表上簽名認可，簽名日期為八十七年七月二十七日
        。上訴人則辯稱陳菊園僅係會計，並無認可與否之權限。查，陳菊園固在被
        上訴人提出之明細表清單（原審外置證物原證三）上簽名，然陳菊園係註明
        「收到此單」，亦即表示收到被上訴人提出之清單，衡情就設立分公司所需
        之大筆開銷，會計應係彙整相關單據由公司之決策人員審核，不代表會計有
        權代表公司承諾應給付被上訴人清單所列之金額，是被上訴人是否得請求上
        訴人返還此等費用，仍應視其能否提出證據而定。惟按「當事人主張之事實
        ，經他造於準備書狀內或言詞辯論時或在受命法官、受託法官前自認者，無
        庸舉證」民事訴訟法第二百七十九條第一項定有明文。上訴人主張辦公設備
        等代墊款，扣除上訴人已給付之五十萬零四百九十三元，上訴人僅須再給付
        八萬二千八百八十三元（本院卷第七五頁），參照上訴人主張之前揭五十餘
        萬元之給付項目（本院卷第七十頁）並不包含被上訴人主張之雜項開支五萬
        一千七百零六元，則上訴人就辦公設備有爭執之金額僅為十五萬五千零二十
        二元（000000－000000－00000＝ 155022）。其中爭執金額最多者係空調設
        備，被上訴人請求金額為三十萬一千五百四十八元，上訴人主張台中分公司
        只有一部向訴外人方貿企業有限公司購買之空調設備，價值為十八萬元，除
        此之外並無任何空調設備。經查，證人林添誠到庭證稱確實有到台中裝設空
        調設備，且收到被上訴人所給付之三十幾萬元，但是只給他十八萬元發票，
        並且曾跟被上訴人說，另外之發票廠商會直接寄（本院卷第一七三頁），核
        與被上訴人提出之證明單上記載「不能取得單據之原因」係「尚有一張發票
        正本未取得」等情相符，該紙發票被上訴人嗣後已交給會計陳菊園，並由上
        訴人之法定代理人簽收（本院卷第九十六頁），上訴人抗辯空調設備之支出
        為十八萬元，尚非可採。另，被上訴人所購買之床鋪、床頭櫃、衣櫥、熱水
        器等傢俱或家電用品，除床罩組、枕頭以外，目前仍存放在台中分公司，為
        上訴人所自認（本院卷第六三頁），而床罩組、枕頭係床鋪之必要配備，縱
        令無統一發票，被上訴人主張有此項支出之必要，亦不違情理；關於傢俱用
        品等，被上訴人抗辯廠商未逐項開發統一發票，係將應開發統一發票之金額
        彙整開成四張發票，該發票均以上訴人為買受人並記載上訴人公司統一編號
        00000000，有傑美傢俱行開出之統一發票影本四紙附於本院卷第一
        五四、一五五頁可考，是有關傢俱用品之金額，上訴人應給付被上訴人。關
        於冰箱部分，被上訴人所提出之發票金額加上稅金為二萬一千元，而被上訴
        人所請求之金額為一萬五千三百三十元，已有未符，且上訴人主張台中分公
        司只有一台冰箱，依其核對已給付之項目中，冰箱已給付二萬一千元（本院
        卷第七○頁），是冰箱之一萬五千三百三十元被上訴人不得請求，被上訴人
        於準備程序中亦表示此金額不請求（本院卷第一六三頁）。關於ＯＡ三層理
        想櫃部分，此部分之金額應為一八○七二元（上訴人主張此部分之金額為一
        八○九九元係誤算），被上訴人就原證三之第四頁合計部分，多請求五百六
        十六元（合計應為五五四七○九元），故被上訴人就辦公設備、傢俱用品之
        請求應扣除一萬五千三百三十元及五百六十六元，為七十二萬二千五百零二
        元（000000－00000－000＝722502）。
    (二)關於被上訴人代為墊付其他雜項開支五萬一千七百零六元部分：
      按原告對於自己主張之事實己盡證明之責後，被告對其主張，如抗辯其不實並
      提出反對之主張者，則被告對其反對之主張，亦應負證明之責，此為舉證責任
      分擔之原則（最高法院十八年二八五五號判例意旨參照）。被上訴人主張八十
      七年三月間，被上訴人南下台中市任職該處起至八十七年七月底離職以迄，該
      台中分公司每日之運作均須不時購置相關文具用品、交通費、投影機租金及其
      他雜費，此部分亦由被上訴人代為墊付。上訴人則抗辯被上訴人所提供之發票
      多未載明所購之物品，如何證明前揭支出確係上訴人公司業務所使用。經查，
      被上訴人就每筆支出均另填寫「支出證明單」，詳載支出之原因，如「什費－
      出差人員洗衣費（含SULCUS）」、「雜項購置－圓山飯店說明會、電器轉換插
      頭兩個」、「交際費－端節賀禮（給僑銀中部所有分行）．．．等，每一「支
      出證明單」均另附該筆支出之發票，其上均有上訴人公司之統一編號：000
      00000，均可證上述支出均係上訴人就台中分公司每日營運所需之必要支
      出。因依前開判例意旨，應由上訴人就此部分負舉證責任，惟上訴人質疑該部
      分支出，卻未負舉證之責，堪信被上訴人之主張為可採。
    (三)關於被上訴人代墊差旅費部分：
      被上訴人所附之「代墊款項明細表  (二)」及所附之「出差報告單」、統一發
      票、「代墊款項明細表（二）、（三）合計為二十三萬九千四百七十七元（原
      審外置證物）。上訴人抗辯外籍工程師在台執行職務所需之費用，皆向其所屬
      公司請領，與被上訴人無關，至於被上訴人本人之差旅費部分，上訴人並未指
      派其回台北，故被上訴人之差旅費有虛報浮編織情事。被上訴人固主張該等支
      出均屬處理委任事務之必要費用，然，觀之被上訴人提出之人員出差報告單，
      有經會計簽名者，亦有未經會計簽名者，苟被上訴人關於差旅費之支出，均本
      於地區經理處理委任事務之權限可自行決定是否代墊該筆支出，衡情即無向會
      計報備之必要，是上訴人關於差旅費之支出應係授權會計審核，易言之，經會
      計簽名者方為上訴人承諾應支出之必要費用，且經會計簽名者，上訴人不得再
      抗辯非屬必要費用。查，被上訴人製作之代墊款項明細表二編號四十八至五十
      七（原審外置證物第四一頁），固據提出單據為憑，但此等支出乃三月至四月
      初，相較於編號六十以下支出日期在後者，被上訴人業已將單據交付會計作帳
      ，衡情支出在前者，被上訴人更應已交付會計作帳才是，否則會計亦會來不及
      製作公司之支出傳票，故此部分之支出計三萬四千九百八十七元，被上訴人不
      得請領。同理，原證六編號八十五至一○○（原審外置證物第九五頁），被上
      訴人主張支出日期係五月至七月，何以被上訴人未在各該月之月底將單據交付
      會計，其事後提出，就上訴人而言，亦無從作為公司之開銷支出扣扺稅款，此
      部分金額計四萬八千九百六十八元，被上訴人之請求不應准許。至於原證五編
      號六十三、六十五，依被上訴人之明細表，支出日期為八十七年四月十一日及
      同月十三日，而統一發票開出之日期為同年五月二十二日（本院卷第四二頁）
      ，被上訴人主張係因該汽車旅館採月結方式云云，顯與常情不符，此部分之請
      求五千六百元（2800×2＝5600），亦不應准許。是關於差旅費，被上訴人得
      請求者為十四萬九千九百二十二元（000000－00000－00000－0000＝149922）
      。
    (四)關於上訴人應給付被上訴人薪資部分：
      上訴人主張其固然積欠被上訴人八十七年七月份之薪資四萬九千九百九十九元
      ，但因被上訴人已預支五萬元薪資，經抵銷結果，上訴人已無應給付金額，並
      舉上訴人八十七年之營利事業所得稅結算簽證申報查核報告書為證。按當事人
      主張有利於己之事實者，就其事實有舉證之責任，民事訴訟法第二百七十七條
      定有明文。上訴人主張「Ｐ．Ｓ已預支$50000」（本院卷第七七頁）係被上訴
      人親自書寫，為被上訴人所否認，上訴人之法定代理人復到庭陳明交付五萬元
      時沒有別人看見（本院卷第一七六頁），足認上訴人未能就交付五萬元之事實
      舉證以實其說，而上訴人提出之查核報告書係上訴人自行製作，尚難以此證明
      被上訴人確已交付上訴人五萬元，故上訴人抵銷之主張，委無可採。
    (五)綜上，被上訴人得請求之金額合計為九十七萬四千一百二十九元（722502＋
      51706＋149922＋49999＝974129），扣除上訴人已給付之五十萬零四百九十三
      元，上訴人尚應給付被上訴人四十七萬三千六百三十六元。
五、被上訴人請求上訴人償還代墊款及薪資，及自八十七年八月一日起至清償日止按
    週年利率百分之五計算之利息，依民法第五百四十六條第一項規定，代墊款部分
    被上訴人得請求自支出時起之利息，而七月份之薪資至遲應於七月底前給付，故
    被上訴人之請求在四十七萬三千六百三十六元及自八十七年八月一日起算之法定
    遲延利息部分，為有理由，應予准許。逾此所為請求，為無理由，應予駁回。又
    ，上開應准許部分，原判決依兩造之聲請酌定相當之擔保金額為准、免假執行之
    宣告，尚無不合。至於被上訴人敗訴部分，其假執行之聲請失所附麗，應併予駁
    回。原審就超過上開應准許部分，為上訴人敗訴之判決，並為假執行之宣告，自
    有未洽。上訴意旨就此部分指摘原判決不當，求予廢棄改判，為有理由。至於上
    開應准許部分，原審判命上訴人給付，並為假執行之宣告，核無違誤，上訴意旨
    ，就此部分，仍執陳詞，指摘原判決不當，求予廢棄，為無理由，應駁回其上訴
    。
六、本件事證已臻明確，兩造其餘攻擊防禦方法，經審酌後，或與本件無涉，或與判
    決結果不生影響，毋庸一一論列。
七、據上論結，本件上訴為一部有理由，一部無理由，依民事訴訟法第四百五十條、
    第四百四十九條第一項、第七十九條但書，判決如主文。
中      華      民      國    九十      年      九      月    十九      日
                                民事第九庭
                                    審判長法  官  吳  謙  仁
                                          法  官  林  樹  埔
                                          法  官  蘇  瑞  華
右正本係照原本作成。
不得上訴。
中      華      民      國    九十      年      九      月    二十四    日
                                          書記官  賴  以  真


司法院資訊處製作；財團法人民間司法改革基金會備份。
